【裁判字號】    99,撤緩,39
【裁判日期】    990310
【裁判案由】    聲請撤銷緩刑
【裁判全文】
臺灣板橋地方法院刑事裁定              99年度撤緩字第39號
聲  請  人  臺灣板橋地方法院檢察署檢察官
受  刑  人  甲  ○
上列聲請人因受刑人犯侵占等案件，聲請撤銷緩刑之宣告（99年
度執聲字第600 號），本院裁定如下：
    主  文
聲請駁回。
    理  由
一、聲請意旨略以：受刑人甲○因犯侵占等案件（98年度執他字
    第1896號），經本院以97年度訴字第5365號分別判處有期徒
    刑6 月、3 月，各減為有期徒刑3 月、1 月15日，應執行有
    期徒刑4 月，緩刑3 年，於民國98年3 月23日確定在案。竟
    於緩刑期前即96年4 月13日，另犯業務侵占罪，經本院於98
    年12月23日（聲請書誤載為98年12月28日）以98年度易字第
    2948號判處有期徒刑8 月，減為得易科罰金之有期徒刑4 月
    ，於99年1 月18日確定。受刑人因有上揭之犯罪事由，足認
    其不知悔悟自新，原宣告之緩刑難收其預期效果，而有執行
    刑罰之必要，合於刑法第75條之1 第1 項第1 款所定得撤銷
    緩刑宣告之原因，爰依刑事訴訟法第476 條規定聲請撤銷等
    語。
二、按刑法第75條、第75條之1 修正條文業於98年5 月19日立法
    院三讀通過，於98年6 月10日華總一義字第09800015611 號
    總統令公布，依刑法施行法第10條之2 第2 項規定，自98年
    9 月1 日生效施行；且依刑法施行法第6 條之1 第2 項規定
    ，於該次刑法修正施行前，受緩刑之宣告，該次修正刑法施
    行後，仍在緩刑期內者，適用該次修正施行之刑法第75條及
    第75條之1 規定；而本件係依98年9 月1 日生效施行前之刑
    法宣告緩刑，迄98年9 月1 日新法施行仍在緩刑期內，揆諸
    前開說明，自應適用98年9 月1 日生效施行之刑法第75條之
    1 之規定。次按受緩刑之宣告，而於緩刑期前因故意犯他罪
    ，而在緩刑期內受6 月以下之有期徒刑、拘役或罰金之宣告
    確定者，足認原宣告之緩刑難收其預期效果，而有執行刑罰
    之必要者，得撤銷其宣告，98年9 月1 日生效施行之刑法第
    75條之1 第1 項第1 款定有明文。考其立法意旨略以：關於
    緩刑之撤銷，修正前刑法第75條第1 項固已設有2 款應撤銷
    之原因；至得撤銷緩刑之原因，則僅於保安處分章內第93條
    第3 項與撤銷假釋合併加以規定，體例上不相連貫，實用上
    亦欠彈性，爰參酌德國及奧地利現行立法例增訂得撤銷緩刑
    之原因。其中修正前刑法關於緩刑前或緩刑期間故意犯他罪
    ，而在緩刑期內受得易科罰金之有期徒刑之宣告者，列為應
    撤銷緩刑之事由，因認過於嚴苛，而排除第75條應撤銷緩刑
    之事由，移列至得撤銷緩刑事由，俾使法官依被告再犯情節
    ，而裁量是否撤銷先前緩刑之宣告。其次，如有前開事由，
    但判決宣告拘役、罰金時，可見行為人仍未見悔悟，有列為
    得撤銷緩刑之事由，以資彈性適用，爰於第1 項第1 款、第
    2 款增訂之。且本條採用裁量撤銷主義，賦予法院撤銷與否
    之權限，特於第1 項規定實質要件為「足認原宣告之緩刑難
    收其預期效果，而有執行刑罰之必要」，供作審認之標準。
    亦即於「得」撤銷緩刑之情形，法官應依職權本於合目的性
    之裁量，妥適審酌被告所犯前後數罪間，關於法益侵害之性
    質、再犯之原因、違反法規範之情節是否重大、被告主觀犯
    意所顯現之惡性及其反社會性等情，是否已使前案原為促使
    惡性輕微之被告或偶發犯、初犯改過自新而宣告之緩刑，已
    難收其預期之效果，而確有執行刑罰之必要，此與刑法第75
    條第1 項所定2 款要件有一具備，即毋庸再行審酌其他情狀
    ，應逕予撤銷緩刑之情形不同，先予敘明。
三、經查，受刑人甲○因犯侵占等案件，經本院以97年度訴字第
    5365號分別判處有期徒刑6 月、3 月，各減為有期徒刑3 月
    、1 月15日，應執行有期徒刑4 月，緩刑3 年，於98年3 月
    23日確定。詎受刑人於緩刑期前即96年4 月13日，故意再犯
    業務侵占罪，經本院於98年12月23日以98年度易字第2948號
    判處有期徒刑8 月，減為有期徒刑4 月，於99年1 月18日確
    定等情，有上揭刑事判決書2 份、臺灣高等法院被告前案紀
    錄表1 份在卷足憑，是受刑人係於緩刑期前故意犯他罪，而
    在緩刑期內受6 月以下有期徒刑之宣告應無疑義。惟受刑人
    所犯業務侵占罪，係於前案（即侵占等案件）經法院判決而
    受緩刑宣告確定之前所為，並非於該判決後所為，顯見受刑
    人並未於犯侵占等案件經訴追後仍明知故犯，尚難遽認其有
    未見悔悟自新之情形；且經本院核閱上述二案判決，受刑人
    所犯前後二案，均係利用與被害人王炳富合資之機會，於半
    個月內陸續所為，其犯罪時間間隔短暫，僅因訴追時間不同
    致先後受罰，自不能因其所犯前後二案之犯罪方式、犯罪情
    節及法益侵害之性質相同，即認其惡性重大而有一再危害社
    會之疑慮。再者，受刑人在上開二案中均坦承犯行，足見受
    刑人在受緩刑宣告前、後，即有悔改之意，其主觀顯現之反
    社會性非重；另參酌卷附臺灣高等法院被告前案紀錄表，受
    刑人於受緩刑之宣告後，亦無另犯其他刑事案件，素行尚稱
    良好，自無所謂緩刑宣告對其不存惕勵之情節。此外，聲請
    人並未再提出受刑人有何非將緩刑撤銷予以執行刑罰，否則
    即難收其預期效果之具體事證，是本件應認尚未達足認原宣
    告之緩刑難收其預期效果，致有須撤銷緩刑宣告，予以執行
    刑罰之必要程度。是以，本件聲請人聲請撤銷緩刑為無理由
    ，應予駁回。
據上論斷，依刑事訴訟法第220 條，裁定如主文。
中    華    民    國    99    年    3     月    10    日
                    刑事第二庭  法  官  陳正偉
上列正本證明與原本無異。
如不服本裁定，應於裁定送達後五日內敘明抗告理由，向本院提
出抗告狀。
                                書記官  江文彬
中    華    民    國    99    年    3     月    10    日

司法院資訊處製作；財團法人民間司法改革基金會備份。
